臺灣彰化地方法院刑事判決
111年度訴字第6號
公  訴  人  臺灣彰化地方檢察署檢察官   
被      告  徐月香



上列被告因加重詐欺等案件，經檢察官提起公訴（110年度偵字
第4375號），被告於準備程序中就被訴事實為有罪之陳述，經告
知簡式審判程序之旨，並聽取公訴人、被告之意見後，本院合議
庭裁定由受命法官獨任依簡式審判程序審理，判決如下：
    主    文
徐月香犯三人以上共同詐欺取財罪，處有期徒刑壹年。
    犯罪事實
一、徐月香（所涉參與犯罪組織罪嫌部分，業經臺灣嘉義地方法
    院以110年度金訴更一字第2號判決判處罪刑在案）與許陳素
    英（業經本院以111年度訴字第6號判決判處罪刑確定）、通
    訊軟體LINE暱稱為「bojing richie Lee」（其後變更名稱
    為「official」）及其等所屬之詐欺集團成員（無證據證明
    含未滿18歲之成員）共同意圖為自己不法之所有，基於三人
    以上共同詐欺取財及掩飾、隱匿詐欺犯罪所得去向、所在之
    犯意聯絡，於民國110年1月間，先由「Dr Mark」、「offic
    ial」指示許陳素英將其不知情婆婆許張雪所申設之鹿港鎮
    農會信用○○分部帳號00000000000000號帳戶及許陳素英所申
    設之中華郵政股份有限公司○○○○郵局帳號00000000000000號
    帳戶資料提供予「Dr Mark」，繼而推由通訊軟體LINE暱稱
    為「Happiness」之不詳詐欺集團成員對李麗娜施行詐術，
    佯稱：要來臺灣好好照顧李麗娜、要跟李麗娜結婚、有從國
    外寄禮物要送李麗娜，惟要先支付運費等語，致李麗娜陷於
    錯誤，而分別於如附表所示之轉帳時間，依指示轉帳如附表
    所示之金額，至如附表所示之帳戶。嗣許陳素英再依「offi
    cial」之指示，於如附表所示之提領時間、地點，提領如附
    表所示各該金額之詐欺贓款，復依指示將提領合計款項扣除
    自身報酬新臺幣（下同）2,000元後之78,000元，持往新北
    市三重區之「三重○○○○大樓」交予前來收取之徐月香，復再
    由徐月香依不詳詐欺集團成員之指示購買比特幣後，存入不
    詳詐欺集團成員指定之電子錢包內，以此方式使詐欺集團成
    員獲取犯罪所得，同時製造金流斷點，以掩飾、隱匿該等犯
    罪所得之去向、所在。
二、案經李麗娜訴由彰化縣警察局鹿港分局報告臺灣彰化地方檢
    察署檢察官偵查起訴。
    理    由
一、本案被告徐月香所犯係死刑、無期徒刑、最輕本刑為3年以
    上有期徒刑以外之罪，亦非高等法院管轄之第一審案件，被
    告於準備程序進行中，就被訴事實為有罪之陳述，經告知簡
    式審判程序之旨，並聽取公訴人及被告之意見後，本院合議
    庭依刑事訴訟法第273條之1第1項規定，裁定由受命法官獨
    任進行簡式審判程序，且依刑事訴訟法第273條之2、第159
    條第2項之規定，不適用同法第159條第1項之規定，亦不受
    同法第161條之2、第161條之3、第163條之1及第164條至170
    條規定之限制，合先敘明。
二、認定犯罪事實所憑之證據及理由：
　　上揭犯罪事實，業據被告於本院準備程序及審理時坦承不諱
    （見本院卷一第273頁、卷二第105頁、第117頁），核與證
    人即告訴人李麗娜於警詢時、證人即同案被告許陳素英於警
    詢、偵訊時證述之情節大致相符（見偵卷第33頁至第35頁、
    第15頁至第22頁、第180頁至第181頁），且有華南商業銀行
    ATM轉帳交易結果、國泰世華商業銀行客戶交易明細表、告
    訴人提供之通訊軟體LINE對話畫面翻拍照片、內政部警政署
    反詐騙諮詢專線紀錄表、臺中市政府警察局第二分局文正派
    出所受理詐騙帳戶通報警示簡便格式表、鹿港鎮農會海埔分
    部存摺存款—止扣登錄及解除資料查詢畫面、金融機構聯防
    通報單、臺中市政府警察局第二分局文正派出所受理刑事案
    件報案三聯單、許陳素英前開帳戶之開戶資料及客戶歷史交
    易清單、許張雪前開帳戶之開戶資料及存摺存款-交易明細
    查詢、同案被告許陳素英臨櫃提款影像翻拍照片、同案被告
    許陳素英提供之通訊軟體LINE對話畫面翻拍照片、被告提供
    之通訊軟體LINE對話畫面翻拍照片等件附卷可證（見偵卷第
    37頁、第41頁至第61頁、第65頁至第75頁、第79頁至第82頁
    、第83頁至第84頁、第85頁至第116頁、第121頁至第127頁
    ），足見被告之任意性自白核與事實相符，堪以採信。綜上
    所述，本案事證明確，被告犯行堪以認定，應予依法論科。
三、論罪科刑之依據：
  ㈠犯刑法第339條詐欺罪而有3人以上共同犯之者，為加重詐欺
    取財罪，此觀刑法第339條之4第1項第2款之規定即明，亦即
    刑法第339條之4第1項第第2款係將「3人以上共同犯之」列
    為詐欺罪之加重要件。查本案被告係依「official」之指示
    ，向同案被告許陳素英收取贓款，是其主觀上知悉其與「of
    ficial」及同案被告許陳素英各自分工為前開犯行，參與人
    數至少已有三人。又被告向同案被告許陳素英收取贓款後，
    再購買比特幣存入詐欺集團指定之電子錢包等行為，以此迂
    迴之方式，將詐欺所得上繳詐欺集團，其目的顯在製造金流
    斷點，使偵查機關難以追查金流，藉以掩飾或隱匿詐欺犯罪
    所得之去向、所在，業如前述，所為已切斷資金與當初犯罪
    行為之關聯性，隱匿犯罪行為或該資金不法來源或本質，揆
    諸前開說明，核與洗錢防制法第14條第1項一般洗錢罪之要
    件相合。是核被告所為，係犯刑法第339條之4第1項第2款之
    三人以上共同詐欺取財罪，及洗錢防制法第14條第1項之一
    般洗錢罪。
  ㈡被告固未實際向告訴人施以詐術，然被告依指示收受贓款後
    ，再購買比特幣存入指定之電子錢包，則被告與「Dr Mark
    」、「official」、同案被告許陳素英及本案詐欺集團其餘
    成員彼此間均具有相互利用之共同犯意，並各自分擔部分犯
    罪行為，被告就上開犯行，與本案詐欺集團其他成員間，有
    犯意聯絡及行為分擔，為共同正犯。
  ㈢被告係以一行為同時觸犯刑法第339條之4第1項第2款之加重
    詐欺取財罪及洗錢防制法第14條第1項之一般洗錢罪，為想
    像競合犯，應依刑法第55條規定，從一較重之三人以上共同
    犯詐欺取財罪處斷。
  ㈣洗錢防制法第16條第2項規定，犯第14條、第15條之罪，在偵
    查或審判中自白者，減輕其刑。次按想像競合犯之處斷刑，
    本質上係「刑之合併」。其所謂從一重處斷，乃將想像競合
    犯組成之評價上數罪，合併為科刑一罪，其所對應之刑罰，
    亦合併其評價上數罪之數法定刑，而為一個處斷刑。易言之
    ，想像競合犯侵害數法益者皆成立犯罪，論罪時必須輕、重
    罪併舉論述，同時宣告所犯各罪名，包括各罪有無加重、減
    免其刑之情形，亦應說明論列，量刑時併衡酌輕罪部分量刑
    事由，評價始為充足，然後依刑法第55條前段規定「從一重
    處斷」，非謂對於其餘各罪可置而不論。因此，法院決定處
    斷刑時，雖以其中最重罪名之法定刑，做為裁量之準據，惟
    於裁量其輕重時，仍應將輕罪合併評價在內（最高法院108
    年度台上字第4405、4408號判決意旨參照）。查被告就其洗
    錢之犯行，業已於本院審理時坦承不諱，原可依洗錢防制法
    規定減輕其刑，然因法律適用關係，被告應從一重論處加重
    詐欺取財罪，是就被告此部分想像競合輕罪得減刑部分，本
    院於後述量刑時，將併予審酌。
  ㈤爰以被告之責任為基礎，並審酌其知悉詐騙集團對社會危害
    甚鉅，竟聽從「official」之指示，以上開方式擔任本案詐
    騙集團「收水」工作，參與本案詐騙集團之分工，致告訴人
    因此受有8萬元之財產上損失，同時破壞社會治安與金融秩
    序，重創人與人間之信任基礎，所生危害固然非輕，惟考量
    被告於本案中僅係被動聽命遵循指示，非屬集團內之領導首
    腦或核心人物，且被告犯後業已坦承犯行，並一再表達願與
    告訴人調解，僅因告訴人出境而未能安排調解之情形（見本
    院卷一第273頁、卷二第105頁、第108頁、第121頁），兼衡
    其自述為碩士畢業之智識程度、先前曾擔任中醫師、已婚、
    育有1子之生活狀況（見本院卷二第118頁），以及檢察官具
    體求處有期徒刑1年6月以下之意見等一切情狀，量處如主文
    所示之刑。
  ㈥沒收部分：
　  查被告供稱：未因此取得報酬等語（見本院卷一第274頁、
    卷二第117頁），而依卷內現存資料，尚無證據證明被告確
    因本案犯行實際上獲有不法利益，難認被告獲有犯罪所得，
    自無從依刑法第38條之1第1項前段之規定，宣告沒收。再被
    告就所收取之贓款，已轉交前開詐欺共犯，非屬被告所有，
    亦非在其實際掌控中，被告就所掩飾、隱匿之財物不具所有
    權及事實上處分權，無從依洗錢防制法第18條第1項之規定
    ，就被告所收取之全部金額諭知沒收，均併予敘明。 
據上論斷，應依刑事訴訟法第273條之1第1項、第299條第1項前
段，判決如主文。
本案經檢察官童志曜提起公訴，檢察官黃建銘到庭執行職務。
中　　華　　民　　國　　111 　年　　10　　月　　19　　日
                  刑事第五庭  法　官  巫美蕙
以上正本證明與原本無異。
如不服本判決應於收受判決後20日內向本院提出上訴書狀，並應
敘述具體理由；其未敘述上訴理由者，應於上訴期間屆滿後20日
內向本院補提理由書（均須按他造當事人之人數附繕本）「切勿
逕送上級法院」。
告訴人或被害人對於判決如有不服具備理由請求檢察官上訴者，
其上訴期間之計算係以檢察官收受判決正本之日期為準。  
中　　華　　民　　國　　111 　年　　10　　月　　19　　日
                              書記官  林婷儀　　　
附錄本案論罪科刑法條：
中華民國刑法第339條之4第1項第2款
犯第339條詐欺罪而有下列情形之一者，處1年以上7年以下有期
徒刑，得併科1百萬元以下罰金：
二、三人以上共同犯之。
洗錢防制法第14條第1項
有第二條各款所列洗錢行為者，處7年以下有期徒刑，併科新臺
幣5百萬元以下罰金。

附表：　　
編號 轉帳時間 轉帳金額 (新臺幣) 轉入帳號 提領時間 提領地點 提領金額(新臺幣) 1 110年1月26日9時14分 6萬元 許張雪之鹿港鎮農會信用○○分部帳號00000000000000號帳戶 110年1月26日13時26分 彰化縣○○鎮○○路○段000巷00號之鹿港鎮農會信用○○分部 6萬元 2 110年1月26日9時34分 2萬元 許陳素英之中華郵政股份有限公司○○○○郵局帳號00000000000000號帳戶 110年1月26日10時11分 彰化縣○○市○○路○段00號之彰化○○○○郵局 2萬元